【裁判字號】    97,訴,1419
【裁判日期】    971210
【裁判案由】    違反毒品危害防制條例
【裁判全文】
臺灣屏東地方法院刑事判決              97年度訴字第1419號
公  訴  人  臺灣屏東地方法院檢察署檢察官
被      告  甲○○
                    臺灣屏東監獄竹田分監
上列被告因違反毒品危害防制條例案件，經檢察官提起公訴（97
年度毒偵字第2051號），被告於準備程序就被訴事實為有罪之陳
述，本院合議庭裁定由受命法官獨任逕行簡式審判程序，並予判
決如下：
    主  文
甲○○施用第一級毒品，累犯，處有期徒刑壹年柒月。
    事  實
一、甲○○於民國89年間曾因施用毒品案件，經臺灣高雄地方法
    院以90年度毒聲字第5038號裁定令入戒治處所強制戒治，嗣
    經本院以91年度毒聲字第182 號裁定停止戒治付保護管束，
    又經本院以91年度毒聲字第638 號裁定撤銷停止戒治，於92
    年3 月14日執行完畢；嗣於上開強制戒治執行完畢5 年內之
    96年間再因施用毒品，經本院以96年度訴字第860 號判決判
    處應執行有期徒刑1 年3 月確定；又於94年間因犯竊盜罪，
    分別經臺灣高等法院高雄分院以94年度上易字第394 號判決
    判處有期徒刑1 年確定，以及經臺灣高雄地方法院以94年度
    簡字第7669號判決判處有期徒刑3 月確定，二者接續執行，
    甫於96年2 月19日縮刑期滿執行完畢，隔日出監。其詎猶不
    知戒絕悔改，明知海洛因業經公告列為毒品危害防制條例第
    2 條第2 項第1 款之第一級毒品不得非法施用與持有，因未
    戒除施用毒品海洛因之惡習，復基於施用第一級毒品之犯意
    ，復於97年7 月21日20許，在屏東縣里港鄉○○村○○路15
    號之5 ，以將海洛因置入針筒內摻水稀釋後，注射手臂血管
    之方式，施用第一級毒品海洛因1 次。嗣經警徵得其同意後
    採尿送驗，結果呈嗎啡陽性反應始悉上情。
二、案經屏東縣政府警察局里港分局報告屏東地方法院檢察署檢
    察官偵查起訴。
    理  由
一、本案被告甲○○所犯違反毒品危害防制條例罪，並非法定刑
    為死刑、無期徒刑或最輕本刑3 年以上有期徒刑之罪，亦非
    高等法院管轄第一審之案件，而被告於本院準備程序中就被
    訴事實為有罪之陳述，本院合議庭乃裁定由受命法官獨任進
    行簡式審判程序。又簡式審判程序之證據調查，依刑事訴訟
    法第273 條之2 規定，不受同法第159 條第1 項審判外陳述
    排除之限制，再被告對於卷內之各項證據，亦不爭執證據能
    力，故卷內所列之各項證據，自得作為證據，先予敘明。
二、上開事實，業經被告甲○○於警詢（參警卷第1 至4 頁）、
    及本院訊問時均坦認不諱，而被告為警查獲後所採取之尿液
    ，經送請臺灣檢驗科技股份有限公司檢驗結果，嗎啡（毒品
    海洛因之代謝物）係呈現陽性反應，有上開公司濫用藥物尿
    液檢驗報告（報告編號第KＺ000000000000號）、尿液送集真
    實姓名對照表、尿液初步檢驗報告等各1 份附卷可稽（參警
    卷第5 至7 頁），足見被告上開自白，確與客觀事實相符，
    堪予採認。
三、按92年7 月9 日新修正之毒品危害防制條例刪除2 犯及3 犯
    之規定，一改修法前繁雜之處遇程序，僅將施用毒品者簡化
    區分為初犯、再犯，並認施用毒品者係屬病患性犯人，以觀
    察、勒戒戒除其身癮，並以強制戒治去除其心癮。經觀察、
    勒戒或強制戒治執行完畢釋放後，若係5 年後再犯該條例第
    10條施用毒品罪者，與同條例第20條第1 項、第2 項關於「
    初犯」之處理方式相同，檢察官應先聲請法院裁定令被告入
    勒戒處所觀察、勒戒，並視有無繼續施用毒品傾向，決定應
    予釋放、為不起訴之處分，或應聲請法院裁定令入勒戒處所
    強制戒治；若係5 年內「再犯」同條例第10條施用毒品罪者
    ，依同條例第23條第2 項規定，檢察官則應依法追訴。觀諸
    該條例第20條第3 項之修正理由：「觀察、勒戒或強制戒治
    5 年後再犯者，顯見前所實施之觀察、勒戒或強制戒治已足
    以遮斷其施用毒品之癮，為期自新及協助其戒除毒癮，對此
    5 年後再犯者，爰明定仍適用初犯之規定，先經觀察、勒戒
    、強制戒治之程序。」及同條例第23條第2 項之修正理由：
    「為配合簡化施用毒品犯之刑事處遇程序，並鑑於經觀察、
    勒戒或強制戒治執行完畢釋放後5 年內再犯者，其再犯率甚
    高，原據以實施之觀察、勒戒及強制戒治既已無法收其實效
    ，自應施以刑事處遇。」，顯然如施用毒品者係前經觀察、
    勒戒或強制戒治等治療程序執行完畢5 年後，始再施用毒品
    之「初犯」，因前所執行之觀察、勒戒或強制戒治已足收戒
    除毒癮之效，自應重新執行觀察、勒戒或強制戒治等治療程
    序，並於治療程序執行完畢後，由檢察官為不起訴處分，毋
    庸對之追訴處罰；反之，在「再犯」之情形，因其先前所為
    治療程序顯未能收戒斷毒癮之效，且考量施用毒品者之再犯
    率偏高，乃簡化其刑事處遇程序，而逕予追訴處罰，不再施
    以治療程序。參酌上開立法理由，修正毒品危害防制條例就
    施用毒品者，祇於「初犯」及「5 年後再犯」二種情形，有
    其追訴條件之限制，即須於初犯經觀察、勒戒或強制戒治釋
    放後，5 年內均無施用毒品之行為，始能認其前所實施之觀
    察、勒戒或強制戒治已足遮斷毒癮，而得於5 年後再犯時，
    再予適用初犯之規定，重行觀察、勒戒等程序。倘5 年內已
    經再犯，被依法追訴處罰，縱其第3 次（或第3 次以上）施
    用毒品之時間在初犯釋放5 年以後，即與「5 年後再犯」之
    情形有別，且因已於「5 年內再犯」，顯見其再犯率甚高，
    原實施觀察、勒戒或強制戒治，已無法收其實效，而無5 年
    戒斷期之存在，自無再經觀察、勒戒及強制戒治之必要，應
    由檢察官逕行起訴，始符新法修正之本旨。查本件被告甲○
    ○89年間曾因施用毒品案件，經臺灣高雄地方法院以90年度
    毒聲字第5038號裁定令入戒治處所強制戒治，嗣經本院以91
    年度毒聲字第182 號裁定停止戒治付保護管束，又經本院以
    91年度毒聲字第638 號裁定撤銷停止戒治，於92年3 月14日
    執行完畢，其於上開強制戒治執行完畢5 年內之96年間再因
    施用毒品，經本院以96年度訴字第860 號判決判處應執行有
    期徒刑1 年3 月確定，此有臺灣高等法院被告前案紀錄表附
    卷可考，被告於上開觀察勒戒執行完畢後，既曾於5 年內再
    犯毒品危害防制條例第10條之罪，並業經判刑確定，本次被
    告復行觸犯毒品危害防制條例第10條之罪，自非屬毒品危害
    防制條例第20條第3 項所定「5 年後再犯」之情形，而應依
    法追訴處罰。綜此，本件事證已臻明確，被告施用毒品海洛
    因之犯行，均洵堪認定。
四、按海洛因係屬毒品危害防制條例第2 條第2 項第1 款所指之
    第一級毒品，核被告甲○○所為，係犯毒品危害防制條例第
    10 條 第1 項之施用第一級毒品罪。被告施用前持有第一級
    毒品之低度行為，應為其施用第一級毒品之高度行為所吸收
    ，不另論罪。另被告有上揭犯罪事實欄所述經有期徒刑宣告
    及執行完畢之情形，此有前開臺灣高等法院被告前案紀錄表
    可按，被告於有期徒刑執行完畢後，5 年以內故意再犯本件
    有期徒刑以上之罪，構成累犯，應依刑法第47條第1 項規定
    予以加重其刑。爰審酌被告前已因施用毒品犯行經觀察勒戒
    ，竟仍故態復萌，復行施用毒品不輟，無視於毒品對於自身
    健康之戕害及國家對於杜絕毒品犯罪之禁令，且施用毒品，
    極易滋生其他犯罪，惡化治安甚重，嚴重損及公益，且被告
    前屢經觀察勒戒、強制戒治等處遇助其戒除毒品，竟再為本
    件施用毒品犯行，顯見其不思悔改，自制力亦顯不佳，以及
    斟酌其先前業有甚多起因施用毒品經法院判刑之紀錄（90、
    91及96年間年間各一次，最近一次乃經本院以97年度訴字第
    1614號判決判處應執行有期徒刑1 年6 月確定）；惟衡酌施
    用毒品係屬自戕行為，被告犯罪手段尚屬平和，且被告於犯
    後於本院審理時坦承犯行，尚見悔意之犯罪後態度，另施用
    毒品者均有相當程度之成癮性及心理依賴，其犯罪心態與一
    般刑事犯罪之本質並不相同，應側重適當之醫學治療及心理
    矯治為宜，暨檢察官於本院審理時對被告具體求刑之刑度範
    圍等一切情狀，量處如主文所示之刑，以資懲儆。
據上論斷，應依刑事訴訟法第273 條之1 第1 項、第299 條第1
項前段，毒品危害防制條例第10條第1 項，刑法第11條前段、第
47條第1項，判決如主文。
本案經檢察官劉文賓到庭執行職務。
中    華    民    國    97    年    12    月    10    日
                  刑事第三庭   法  官  陳怡先
以上正本證明與原本無異。
如不服本判決應於收受判決後10日內向本院提出上訴書狀，並應
敘述具體理由；其未敘述上訴理由者，應於上訴期間屆滿後20日
內向本院補提理由書（均須按他造當事人之人數附繕本）「切勿
逕送上級法院」。
中    華    民    國    97    年    12    月    10    日
                                書記官  郭松菊
附錄所犯法條
毒品危害防制條例第10條
施用第一級毒品者，處 6 月以上 5 年以下有期徒刑。
施用第二級毒品者，處 3 年以下有期徒刑。


司法院資訊處製作；財團法人民間司法改革基金會備份。
